【裁判字號】    99,訴,481
【裁判日期】    990909
【裁判案由】    違反毒品危害防制條例
【裁判全文】
臺灣雲林地方法院刑事判決               99年度訴字第481號
公  訴  人  臺灣雲林地方法院檢察署檢察官
被      告  甲○○
上列被告因違反毒品危害防制條例案件，經檢察官提起公訴（99
年度偵字第3436號），本院判決如下：
    主  文
本件管轄錯誤，移送於臺灣嘉義地方法院。
    理  由
一、公訴意旨係以：被告甲○○明知第二級毒品安非他命係國家
    以嚴刑峻罰所禁絕販賣之物，竟仍基於販賣毒品以牟利之犯
    意，先後為下列犯行：(一)於民國98年8 月21日下午5 時30分
    許，在嘉義縣水上交流道附近路邊，以一手交錢、一手交貨
    之方式，將第二級毒品安非他命1 包，以新臺幣（下同）7,
    000 元之代價販賣予乙○○施用。(二)於98年9 月2 日下午7
    時14分許，在嘉義縣水上交流道附近之某處路邊，以一手交
    錢、一手交貨之方式，將第二級毒品安非他命1 包，以4,00
    0 元之代價販賣予乙○○施用。(三)於98年9 月8 日下午6 時
    37分許，在嘉義縣水上交流道附近之某處路邊，以一手交錢
    、一手交貨之方式，將第二級毒品安非他命1 包，以5,000
    元之代價販賣予乙○○施用。(四)於98年8 月16日晚間12時30
    分許，在嘉義縣太保市某7-11商店外之路邊，以一手交現金
    2,000 元（嗣於隔日下午約5 至6 時許，再由乙○○騎機車
    至甲○○在水上交流道附近所經營之檳榔攤處，將3,000 元
    補交與甲○○）、一手交貨之方式，將第二級毒品安非他命
    1 包，以5,000 元之代價販賣予乙○○施用。因認被告甲○
    ○涉有違反毒品危害防制條例第4 條第2 項之犯嫌等語。
二、按案件由犯罪地或被告之住所、居所或所在地之法院管轄，
    刑事訴訟法第5 條第1 項定有明文。又數同級法院管轄之案
    件相牽連者，得合併由其中一法院管轄；而數人共犯一罪或
    數罪，或數人同時在同一處所各別犯罪者，均為相牽連案件
    ，刑事訴訟法第6 條第1 項、第7 條第2 、3 款亦有明文。
    次按牽連管轄規定之立法意旨，係在相牽連案件有其事證之
    關連性，若於同一訴訟程序審理，因各項人證、物證之相互
    勾稽，有助於直接審判法官之證據心證形成，為發現事實所
    必要之法定程序，且可以免除證人、鑑定人奔波之苦，並可
    節省法院有限之訴訟資源。故具有相牽連關係之相牽連案件
    ，為達全部審理之訴訟目的，固得將全部之案件合併由其中
    一法院管轄，惟如其中具有相牽連關係之部分，並未併同起
    訴或追加起訴時，其情形即與「合併由其中一法院管轄」之
    情形不符，自不得逕向具相牽連關係之法院起訴。易言之，
    牽連管轄為相對管轄權，為固有管轄之補充規定，係為促進
    訴訟及訴訟經濟原則，始由同一法院合併管轄，如無合併審
    判之實益時，自應回歸一般土地管轄原則，始合於管轄規定
    之意旨。再無管轄權之案件，應諭知管轄錯誤之判決，並同
    時諭知移送於管轄法院，又此判決，得不經言詞辯論為之，
    刑事訴訟法第304 條、第307 條分別定有明文。
三、查本件被告甲○○之住所地及所涉之犯罪地，均在嘉義縣境
    內，非在本院轄內，本院並無土地管轄權。惟公訴人係認：
    同案起訴被告乙○○（另行審理）之居所及犯罪行為地在雲
    林縣內，又被告甲○○所販賣毒品之對象為被告乙○○，則
    被告甲○○所為亦有幫助被告乙○○施用毒品之犯意及犯行
    存在，僅該低度之幫助行為被高度之販賣之行為所吸收，不
    另為論處而已，而被告甲○○所為上開幫助行為，亦與被告
    乙○○共犯一罪。復衡諸被告甲○○、乙○○係以一手交錢
    、一手交貨之方式進行交易，足見被告甲○○將毒品販賣予
    被告乙○○之同時，被告乙○○亦於該同一處所有違反毒品
    危害防制條例第11條第2 項之持有第二級毒品之犯行存在，
    然該持有毒品之低度行為，已由之後施用毒品之高度行為所
    吸收而不另論處，另就被告乙○○施用毒品部分，正由警方
    偵辦中。故依刑事訴訟法第7 條第2 、3 款之規定，公訴人
    對被告甲○○之販毒行為，自因牽連管轄而有管轄權存在等
    語。
四、次查：檢察官就刑事訴訟法第7 條所規定之相牽連案件，固
    得合併偵查或合併起訴，惟公訴人認被告甲○○與同案被告
    乙○○間之相牽連案件，係其等共犯施用毒品罪，及在同一
    處所各別觸犯之販賣毒品罪、施用毒品前之持有毒品罪等情
    ，但就該相牽連案件合併偵查結果，檢察官並未對同案被告
    乙○○所涉與被告甲○○相牽連之案件即施用毒品或施用前
    之持有毒品等罪一併起訴，而同案被告乙○○所經起訴者，
    係其獨自另犯之販賣第二級毒品罪嫌，至其施用毒品犯行部
    分，則經裁定另送觀察勒戒，此有臺灣高等法院被告前案紀
    錄表在卷可參。故被告甲○○所涉之犯罪，核與同案被告乙
    ○○經起訴部分，並非相牽連案件，無從達到上揭合併審判
    之目的。是本案被告甲○○部分，既未經檢察官就同案被告
    乙○○與其所涉相牽連之案件合併起訴，則檢察官縱為合併
    偵查，亦應向有管轄權之法院起訴，方為適法。揆諸前揭說
    明，公訴人對被告甲○○向本院提起公訴，自有未合，爰不
    經言詞辯論，諭知管轄錯誤之判決，並移送於有管轄權之臺
    灣嘉義地方法院。
五、據上論斷，應依刑事訴訟法第304 條、第307 條，判決如主
    文。
中    華    民    國    99    年    9     月     9    日
                  刑事第五庭  法  官  吳基華
                              法  官  張文俊
                              法  官  段奇琬
以上正本證明與原本無異。
如不服本判決，應於收受判決後10日內向本院提出上訴書狀，並
應敘述具體理由；其未敘述上訴理由者，應於上訴期間屆滿後20
日內向本院補提理由書（均須按他造當事人之人數附繕本）。「
切勿逕送上級法院」。
                              書記官  李達成
中    華    民    國    99    年    9     月    9     日

司法院資訊處製作；財團法人民間司法改革基金會備份。
